【裁判字號】    90,台上,1995
【裁判日期】    901109
【裁判案由】    返還墊款
【裁判全文】
最高法院民事判決                                九十年度台上字第一九九五號
    上  訴  人  鑫穗國際股份有限公司
    法定代理人  張耕田
    訴訟代理人  黃虹霞律師
    被 上訴 人  欣欣電子系統股份有限公司
    法定代理人  毛夢漪
    訴訟代理人  黃福雄律師
                紀舒青律師
右當事人間請求返還墊款事件，上訴人對於中華民國八十九年十一月二十一日台灣高
等法院第二審判決（八十四年度上字第二三一號），提起上訴，本院判決如左：
    主  文
上訴駁回。
第三審訴訟費用由上訴人負擔。
    理  由
本件上訴人起訴主張：被上訴人於民國七十九年十二月間向美國ＩＤＬ公司採購核生
化濾毒通風設備，因被上訴人財務困難及無外融資額度，乃與伊公司訂立合作協議
書，由伊公司先行墊借資金，被上訴人並於同年十一月十日與訴外人亞億利企業有限
公司（下稱亞億利公司）簽訂合作協議書，同意給付其與美國ＩＤＬ公司買賣總價款
百分之七予亞億利公司作為該公司酬勞及作業補助費。伊公司依據前二協議，陸續交
付新台幣（以下同）五百萬元佣金予亞億利公司，經向被上訴人追償，被上訴人拒不
返還等情，求為命被上訴人給付五百萬元及其中一百萬元自七十九年十二月二十六日
，一百萬元自八十年二月十一日，一百萬元自八十年六月十二日，二百萬元自八十一
年七月十五日起均按年息百分之十計算利息之判決（上訴人於原審減縮按法定利率計
算利息）。
被上訴人則以：伊公司係向美商ＩＤＬ公司購買核生化濾毒通風設備，亞億利公司為
ＩＤＬ公司之駐台代表，屬賣方而非居間仲介人，伊公司自無支付亞億利公司佣金之
必要。且簽立協議書時，上訴人之法定代理人張耕田尚非伊公司總經理，無權代表伊
公司簽訂上開協議書，所謂之協議書係張耕田事後偽造等語，資為抗辯。
原審斟酌全辯論意旨及調查證據結果，以：上訴人主張右開事實，固據提出合作協議
書、群信聯合會計師事務所傳真函為證。惟查上訴人公司法定代理人張耕田於七十九
年間化名張偉群，擔任被上訴人公司常務董事，八十年十月二十二日起至同年十一月
二日止代理被上訴人公司董事長職務，八十一年四月二十九日經被上訴人公司第四屆
第五次董監事聯席會議決議通過聘任為該公司總經理，並追溯自八十年十一月十六日
生效，此有行政院國軍退除役官兵輔導委員會八十年十月十九日輔人字第二一五三
一號函及被上訴人公司第四屆第五次董監事聯席會議紀錄可按。而依上訴人提出兩造
間之合作協議書，係七十九年十二月二十日訂立，張耕田當時並非被上訴人公司代理
董事長，其亦自承係伊代表被上訴人簽約，簽此合約時被上訴人之董事長可能不知道
等語，則其有無權限代表被上訴人公司簽立該協議書，已有可疑；該協議書既係張耕
田以上訴人法定代理人名義與被上訴人簽訂，對於被上訴人自不生效力。另張耕田於
八十年一月二十八日代表被上訴人與亞億利公司訂立之合作協議書，因未經被上訴人
公司董事會決議，亦無拘束被上訴人公司之效力。至群信聯合會計師事務所八十二年
四月九日傳真函第二段雖記載「至八十二年三月三十一日已由『鑫穗』股份有限公司
代欣欣公司支付佣金新台幣伍佰萬元」，但該「鑫穗」二字係經塗改，該函件亦不足
證明上訴人代被上訴人支付五百萬元佣金。又被上訴人公司現任總經理王揚文傳真予
亞億利公司負責人湯麟海之傳真信函，係王揚文將被上訴人公司內部尚未判行之公文
稿傳送給湯麟海先行「過目」，本不生拘束力。且該稿說明欄第三項記載「唯公司財
務經前任張耕田總經理不當經營，造成週轉困難，經台端同意配合減輕本公司短期負
擔，付款方式以第一筆款新台幣三十萬元於九月三十一日支付，其餘新台幣陸佰萬元
分十二期每月一期……支付」等語，係就有關核生化濾毒通風設備買賣價款支付方式
為確認，並非承諾另外支付亞億利公司佣金五百萬元，上訴人以該傳真函稿為據，主
張被上訴人已同意支付亞億利公司五百萬元佣金云云，亦無可採。被上訴人既無支付
亞億利公司佣金義務，上訴人主張其為被上訴人代墊佣金，請求被上訴人返還五百萬
元及其利息，自屬於法無據，不應准許，為其心證之所由得。因而於上訴人減縮聲明
範圍內，維持第一審所為上訴人敗訴之判決，駁回其上訴，經核於法尚無違誤。
按股份有限公司經理人之委任，須有董事過半數之同意，此觀公司法第二十九條第二
項第三款規定自明。本件上訴人之法定代理人張耕田係於八十一年經被上訴人公司董
事會決議聘任為被上訴人公司總經理，並追溯自八十年十一月十六日生效；而兩造於
七十九年十二月二十日及被上訴人與亞億利公司於八十年一月二十八日分別訂立之合
作協議書，均係由張耕田代表被上訴人訂立，此為原審確定之事實。是張耕田訂立上
開二協議書時，既非被上訴人公司總經理，自無代表被上訴人訂約之資格，原審因認
該二協議書無拘束被上訴人之效力，上訴人不得本於該協議書請求被上訴人給付，並
無不合。又上訴人於事實審係稱張耕田為被上訴人公司總經理，有權代表被上訴人簽
訂上述合作協議書，並未主張張耕田為被上訴人之代理人，則原審未適用民法第一百
零三條有關代理之規定，自不違背法令。上訴人上訴本院後主張張耕田於訂約時縱非
係被上訴人公司之總經理，亦屬被上訴人之代理人，其代理被上訴人與亞億利公司訂
立合作協議書，其效力及於被上訴人云云，乃上訴第三審後提出之新攻擊方法，依民
事訴訟法第四百七十六條第一項規定，本院不得斟酌。上訴人復執陳詞，以原審取捨
證據、認定事實之職權行使，及就原審贅述之理由，指摘原判決不當，聲明廢棄，不
能認為有理由。
據上論結，本件上訴為無理由。依民事訴訟法第四百八十一條、第四百四十九條第一
項、第七十八條，判決如主文。
中      華      民      國     九十     年     十一     月      九      日
                              最高法院民事第八庭
                                  審判長法官  吳  啟  賓
                                        法官  高  孟  焄
                                        法官  許  朝  雄
                                        法官  朱  建  男
                                        法官  陳  淑  敏
      右正本證明與原本無異
                                              書  記  官
中      華      民      國     九十     年     十一     月    二十八    日


司法院資訊處製作；財團法人民間司法改革基金會備份。
